【裁判字號】    95,上易,719
【裁判日期】    950913
【裁判案由】    業務侵占
【裁判全文】
臺灣高等法院臺中分院刑事判決         95年度上易字第719號
上  訴  人
即  被  告  甲○○
上列上訴人因業務侵占案件，不服臺灣臺中地方法院95年度易緝
字第233號中華民國95年5月5日第一審判決（聲請案號：臺灣臺
中地方法院檢察署94年度撤緩偵字第270號），提起上訴，本院
判決如下：
    主  文
原判決撤銷。
甲○○共同連續意圖為自己不法之所有，而侵占對於業務上所持
有之物，處有期徒刑捌月。
    事  實
一、甲○○與張冬梅（現由原審法院通緝中）自民國（下同）91
    年8月11日起，受曾松年僱用擔任業務員，在臺中市各市場
    擺攤為曾松年販賣女性內衣，每日須將販賣所得之營業額繳
    還並回報曾松年，每月結算1次，每賣新臺幣（下同）100元
    甲○○、張冬梅可獲取30元之報酬，均為從事業務之人。其
    等明知販賣內衣所得之現金款項均有繳回給曾松年之義務，
    竟竟共同基於意圖為自己不法所有之概括犯意聯絡，自91年
    9月4日起，至92年1月8日止，以變易持有為所有之意思，連
    續將每日業務上販賣所得現金中之一部分，合計總金額為
    193,664元予以侵占入己。
二、案經曾松年訴由臺灣臺中地方法院檢察署檢察官偵查聲請以
    簡易判決處刑，原審法院改用通常程序審理。
    理  由
一、訊據上訴人即被告（下稱被告）甲○○對上揭業務侵占犯行
    ，於檢察官偵查、原審及本院審理時均坦承不諱，復據告訴
    人曾松年於警詢、檢察官偵查、原審及本院審理中指述綦詳
    、證人即共同被告張冬梅於檢察官偵查中證述明確，且有本
    票影本24張、盤點單據影本6張等在卷可佐，足認被告自白
    與事實相符，是被告上揭業務侵占犯行堪予認定，應依法論
    科。【按被告以外之人（包括證人、鑑定人、告訴人、被害
    人及共同被告等）於審判外之陳述雖不符刑事訴訟法第159
    條之1至之4等4條之規定，而經當事人於審判程序同意作為
    證據，法院審酌該言詞陳述或書面陳述作成時之情況，認為
    適當者，亦得為證據；當事人、代理人或辯護人於法院調查
    證據時，知有刑事訴訟法第159條第1項不得為證據之情形，
    而未於言詞辯論終結前聲明異議者，視為有前項之同意，同
    法第159條之5定有明文。本件告訴人曾松年於警詢、檢察官
    偵查，共同被告張冬梅於偵查中所為陳述，其性質係屬傳聞
    證據，本院審理時予以提示並告以要旨，且經被告表示意見
    。被告已知上述筆錄乃傳聞證據，未於言詞辯論終結前對該
    等筆錄內容異議，依上開規定，是其等上開之證言經擬制同
    意而有證據能力，本院審酌上開筆錄作成時，無不當取供之
    情形，認為以之作為本案之證據亦屬適當，是其等於警詢及
    偵查筆錄之證言自具有證據能力。】。
二、查被告甲○○原受僱於告訴人曾松年，擔任業務員，為從事
    業務之人。故核其所為，係犯刑法第336條第2項之業務侵占
    罪。被告與共同被告張冬梅就本件犯行，彼此間有犯意聯絡
    及行為分擔，均為共同正犯。被告先後多次業務侵占之犯行
    ，其時間緊接，手段同一，所觸犯犯罪構成要件相同之罪名
    ，顯係基於概括犯意而反覆為之，為連續犯之裁判上一罪關
    係，應依刑法第56條之規定，論以一罪，並加重其刑。又被
    告行為後，中華民國刑法於94年2月2日總統華總一義字第09
    400014901號令修正公布第1～3、5、10、11、15、16、19、
    25～27、第四章章名、28～31、33～38、40～42、46、47、
    49、51、55、57～59、61～65、67、68、74～80、83～90、
    91-1、93、96、98、99、157、182、220、222、225、229-1
    、231、231-1、296-1、297、315-1、315-2、316、341、34
    3條條文；增訂第40-1、75-1條條文；刪除第56、81、94、
    97、267、322、327、331、340、345、350條條文；並自95
    年7月1日施行。其中刑法第28條將「2人以上共同實施犯罪
    之行為者，皆為正犯。」之規定修正為「2人以上共同實行
    犯罪之行為者，皆為正犯。」，剔除完全未參與與犯罪相關
    行為之「實行」之「陰謀共同正犯」及「預備共同正犯」，
    此修正屬於行為可罰性要件之變更，原應依新法第2條第1項
    但書，適用最有利於行為人之新法之規定。但本件刑法第56
    條關於連續犯之規定業已刪除，是被告犯後法律已有變更，
    而本件被告於舊法時期所犯之數次業務侵占罪，依修正施行
    前刑法第56條之規定，為連續犯，應以業務侵占罪論以1罪
    ，並得加重其刑至2分之1；而依修正施行後之刑法，並無連
    續犯之規定，且依新法應各別多次論斷之結果〈即數罪併罰
    〉，其刑度顯較修正前應依刑法第56條之規定以1連續業務
    侵占罪為重，經比較新舊法結果，應依刑法第2條第1項前段
    之規定，以被告行為時之規定較有利於被告，而適用修正施
    行前之刑法第56條規定，論以連續業務侵占罪。又其中刑法
    第336條第2項業務侵占罪之法定本刑中關於罰金刑最低額部
    分，依修正後刑法第33條第5款規定為「新臺幣1千元以上，
    以百元計算之」，較舊法所定罰金最低額為銀元1元以上為
    重，且罰金刑之加重，依修正後刑法第67條規定，其最高度
    及最低度同加重之，較修正前刑法第68條僅加重最高度，為
    不利於被告，依刑法第2條第1項規定，以舊法有利於被告。
    再比較時應就罪刑有關之共犯、未遂犯、想像競合犯、牽連
    犯、連續犯、結合犯，以及累犯加重、自首減輕暨其他法定
    加減原因〈如身分加減〉與加減例等一切情形，綜其全部罪
    刑之結果而為比較。經本院綜合比較上開共同正犯、連續犯
    、罰金最低額等結果，以被告行為時之規定較有利於被告，
    本件此部分均應適用修正施行前刑法關於共同正犯、連續犯
    、罰金最低額之規定。
三、原審以被告甲○○罪證明確，予以論罪科刑，固非無見，惟
    查：原判決未及審酌被告於原審言詞辯論終結後，再度於
    95年5月4日與告訴人達成和解，並於該日償還2萬元，此有
    清償債務切結書1紙在卷可查，量刑失之過重而有未洽。
    原判決未及就上開刑法修正條文部分引用刑法第2條第1項之
    規定為新舊法之比較適用，亦嫌未洽。被告上訴意旨指摘原
    判決量刑過重，為有理由。故原判決既有上述可議之處，自
    屬無可維持，應由本院將原判決撤銷改判。爰審酌被告犯罪
    之動機、目的、手段，犯罪所生之危害及先前與告訴人和解
    後拒未履行和解條件，且避不見面，雖事後與告訴人再度達
    成和解，但仍未能依約履行，除借款5萬元外，尚欠告訴人
    16萬3664元，犯罪後坦承犯行之態度，告訴人於本院審理中
    表示願意原諒被告等一切情狀（新刑法第57條之規定，為法
    院就刑之裁量審認標準見解之明文化，非屬法律之變更），
    量處如主文第2項所示之刑。
據上論斷，應依刑事訴訟法第369條第1項前段、第364條、第299
條第1項前段，修正後刑法第2條第1項（新法第2條第1項之規定
，係規範行為後法律變更所生新舊法律比較適用之準據法，於新
法施行後，應適用新法第2條第1項之規定，為「從舊從輕」之比
較），修正前刑法第28條、第56條，刑法第336條第2項，刑法施
行法第1條之1第2項（依95年6月14日總統以華總一義字第095000
35181號增訂刑法施行法第1條之1之立法說明，該條文第2項係「
考量新修正之刑法施行後，不再適用『現行法規所定貨幣單位折
算新臺幣條例』，為使罰金數額趨於一致，避免衍生新舊法比較
適用問題，以緩和實務適用法律之衝擊之前提下，規定第2項如
上」，顯見刑法施行法第1條之1第2項增訂後，自無再與「現行
法規所定貨幣單位折算新臺幣條例」、「罰金罰鍰提高標準條例
」比較新舊法適用有關刑法分則編未修正之條文定有罰金者之必
要）判決如主文。
本案經檢察官卓春蓮到庭執行職務。
中    華    民    國    95    年    9     月    13    日
               刑事第十一庭  審判長法  官  黃  梅  月
                                   法  官  黃  日  隆
                                   法  官  林  宜  民
上列正本證明與原本無異。
不得上訴。
                                   書記官  林  桂  鳳
中    華    民    國    95    年    9     月    15    日
                                                      Ｆ


司法院資訊處製作；財團法人民間司法改革基金會備份。
